臺灣板橋地方法院刑事判決　　　　　　　 96年度訴字第704號
公　訴　人　臺灣板橋地方法院檢察署檢察官
被　　　告　甲○○
　　　　　　　　　　現另案於臺灣臺北監獄臺北分監執行中
上列被告因違反毒品危害防制條例案件，經檢察官提起公訴（95
年度毒偵字第6710號），本院判決如下：
    主      文
甲○○施用第一級毒品，累犯，處有期徒刑壹年，減為有期徒刑
陸月，如易科罰金，以新臺幣壹仟元折算壹日。扣案之第一級毒
品海洛因伍小包（合計淨重壹點壹柒公克）沒收銷燬之，盛裝上
開海洛因之外包裝袋伍個、注射針筒壹支、電子磅秤壹台及分裝
袋陸拾個，均沒收。
    事      實
一、甲○○於民國78年間因違反肅清煙毒條例、妨害自由等案件
    ，經臺灣高等法院於78年6 月2 日以78年度上訴字第557 號
    判決，分別判處有期徒刑6 年、10月確定，並定其應執行刑
    為有期徒刑6 年3 月，入監服刑後於82年6 月17日假釋出監
    ，嗣經撤銷假釋，應執行殘刑2 年1 月25日。又於83年間因
    違反肅清煙毒條例、竊盜等案件，先後經本院於83年9 月5
    日以83年度訴字第820 號判決，分別判處有期徒刑4 年、4
    月確定，經定其應執行有期徒刑4 年2 月，與上開殘刑2 年
    1 月25日接續執行，嗣於87年5 月19日假釋出監。復經撤銷
    上開假釋，應執行殘刑1 年11月19日，於91年4 月17日縮刑
    期滿執行完畢。又於93年間，因施用毒品案件，經台灣高等
　　法院於93年6 月8 日以93年度上訴字第1214號判決，判處有
  　期徒刑10月確定，入監服刑後於94年6 月18日縮短刑期執行
    完畢（以上於本案構成累犯）。嗣於95年間，因施用毒品案
    件，經本院於95年10月31日以95年度訴字第1502號判決，判
    處有期徒刑11月確定。嗣經本院於96年7 月27日以96年度聲
    減字第2577號裁定減為有期徒刑5 月又15日確定（尚未執行
　　完畢，於本案不構成累犯）。其間，曾於88年間，因施用毒
  　品案件，經本院於88年6 月24日以88年度毒聲字第3775號裁
    定送觀察、勒戒後，認有繼續施用毒品之傾向，經本院於88
    年7 月13日以88年度毒聲字第4284號裁定令入戒治處所施以
    強制戒治，於強制戒治期間，經本院於89年5 月30日以89年
    度毒聲字第3427號裁定停止戒治並付保護管束，於89年7 月
    12 日 保護管束期滿強制戒治執行完畢，並由臺灣板橋地方
    法院檢察署檢察官於89年7 月18日以89年度戒毒偵字第463
    號不起訴處分確定。詎其仍不知悔改，基於施用第一級毒品
    之犯意，於95年9 月27日20時許，在其位於台北縣五股鄉○
　　○路○ 段470 巷3 號住處，以針筒注射方式施用第一級毒品
  　海洛因1 次。嗣於95年9 月27日23時30分許，在上址為警查
    獲，並扣得第一級毒品海洛因5 小包（合計淨重1.17公克、
    空包裝總重1.32公克、純度49.33%、純質淨重0.58公克）、
    注射針筒1 支、電子磅秤1 台及分裝袋60個。且經採集其尿
    液送驗呈海洛因代謝物嗎啡類陽性反應，始查悉上情。
二、案經臺北縣政府警察局中和分局報請臺灣板橋地方法院檢察
    署檢察官偵查起訴。
    理      由
一、按除被告所犯為死刑、無期徒刑、最輕本刑為3 年以上有期
    徒刑之罪或高等法院管轄第一審案件者外，於第一次審判期
    日前之準備程序進行中，被告先就被訴事實為有罪之陳述時
    ，審判長得告知被告簡式審判程序之旨，並聽取當事人、代
    理人、辯護人及輔佐人之意見後，裁定進行簡式審判程序，
    刑事訴訟法第273 條之1 第1 項定有明文。經核本件被告甲
    ○○所犯係死刑、無期徒刑、最輕本刑為3年以上有期徒刑
　　以外之罪，其於準備程序中就被訴及併案之事實為有罪陳述
  　，經法官告知簡式審判程序之旨，並聽取公訴人、被告之意
    見後，本院爰依首揭規定，合議裁定由受命法官獨任進行簡
    式審判程序，合先敘明。
二、上揭犯罪事實，業據被告於警詢、偵查及本院審理時坦承不
    諱，且被告為警查獲後所排放尿液經採樣後，送請臺灣檢驗
    科技醫藥股份有限公司，先以EIA 酵素免疫分析法初步檢驗
    ，再以GC/MS 氣相層析質譜儀法確認檢驗，均呈鴉片類陽性
    反應之情，有該公司95年10月18日CH/2006/A0166 號濫用藥
    物檢驗報告1 紙附卷可稽（見偵查卷第47頁）；此外，並有
    被告所有而供其施用第一級毒品所用之海洛因5 小包、注射
    針筒1 支、電子磅秤1 台及分裝袋60個扣案可資佐證。而扣
　　案之5 小包海洛因白色粉末經法務部調查局鑑定，認確含第
  　一級毒品海洛因成分，合計淨重1.17公克、空包裝總重1.32
    公克、純度49.33%、純質淨重0.58公克之情，有該局95年10
    月21日調科壹字第09523026810 號鑑定書1 紙在卷可佐（見
　　偵查卷第48頁），足認被告自白與事實相符，是被告有於上
  　揭時地施用第一級毒品之犯行，堪以認定。
三、按92年7 月9 日新修正之毒品危害防制條例刪除二犯及三犯
    之規定，一改修法前繁雜之處遇程序，僅將施用毒品者簡化
    區分為初犯、再犯，並認施用毒品者係屬病患性犯人，以觀
    察、勒戒戒除其身癮，並以強制戒治去除其心癮。經觀察、
    勒戒或強制戒治執行完畢釋放後，若係5 年後再犯該條例第
    10條施用毒品罪者，與同條例第20條第1 項、第2 項關於「
    初犯」之處理方式相同，檢察官應先聲請法院裁定令被告入
    勒戒處所觀察、勒戒，並視有無繼續施用毒品傾向，決定應
    予釋放、為不起訴之處分，或應聲請法院裁定令入戒治處所
    強制戒治；若係5 年內「再犯」同條例第10條施用毒品罪者
    ，依同條例第23條第2 項規定，檢察官則應依法追訴。觀諸
    該條例第20條第3 項之修正理由：「觀察、勒戒或強制戒治
    五年後再犯者，顯見前所實施之觀察、勒戒或強制戒治已足
    以遮斷其施用毒品之癮，為期自新及協助其戒除毒癮，對此
    五年後再犯者，爰明定仍適用初犯之規定，先經觀察、勒戒
    、強制戒治之程序。」及同條例第23條第2 項之修正理由：
    「為配合簡化施用毒品犯之刑事處遇程序，並鑑於經觀察、
    勒戒或強制戒治執行完畢釋放後五年內再犯者，其再犯率甚
    高，原據以實施之觀察、勒戒及強制戒治既已無法收其實效
    ，自應施以刑事處遇。」顯然如施用毒品者係前經觀察、勒
    戒或強制戒治等治療程序執行完畢5 年後，始再施用毒品之
    「初犯」，因前所執行之觀察、勒戒或強制戒治已足收戒除
    毒癮之效，自應重新執行觀察、勒戒或強制戒治等治療程序
    ，並於治療程序執行完畢後，由檢察官為不起訴處分，毋庸
    對之追訴處罰；反之，在「再犯」之情形，因其先前所為治
    療程序顯未能收戒斷毒癮之效，且考量施用毒品者之再犯率
    偏高，乃簡化其刑事處遇程序，而逕予追訴處罰，不再施以
    治療程序。參酌上開立法理由，修正毒品危害防制條例就施
    用毒品者，祇於「初犯」及「五年後再犯」二種情形，有其
    追訴條件之限制，即須於初犯經觀察、勒戒或強制戒治釋放
    後，5 年內均無施用毒品之行為，始能認其前所實施之觀察
    、勒戒或強制戒治已足遮斷毒癮，而得於5 年後再犯時，再
    予適用初犯之規定，重行觀察、勒戒等程序。倘5 年內已經
    再犯，被依法追訴處罰，縱其第3 次（或第3 次以上）施用
    毒品之時間在初犯釋放5 年以後，即與「五年後再犯」之情
    形有別，且因已於「五年內再犯」，顯見其再犯率甚高，原
    實施觀察、勒戒或強制戒治，已無法收其實效，而無5 年戒
    斷期之存在，自無再經觀察、勒戒及強制戒治之必要，應由
    檢察官逕行起訴，始符新法修正之本旨（最高法院95年度臺
    非字第59號判決要旨參照）。本案被告曾於88年間，因施用
　　毒品案件，經本院於88年6 月24日以88年度毒聲字第3775號
  　裁定送觀察、勒戒後，認有繼續施用毒品之傾向，經本院於
    88 年7月13日以88年度毒聲字第4284號裁定令入戒治處所施
    以強制戒治，於強制戒治期間，經本院於89年5 月30日以89
    年度毒聲字第3427號裁定停止戒治並付保護管束，於89年7
    月12日保護管束期滿強制戒治執行完畢，並由臺灣板橋地方
    法院檢察署檢察官於89年7 月18日以89年度戒毒偵字第463
    號不起訴處分確定，已如前述。則本件被告施用第一級毒品
    之犯行（95年9 月27日）已在上開強制戒治執行完畢日期（
    89年7 月12日）5 年之後。惟被告另自92年4月3日起至93年
　　2月17日採尿時往前回溯26小時內間，因施用毒品案件，經
　　台灣高等法院於93年6 月8 日以93年度上訴字第1214號判決
  　，判處有期徒刑10月確定；又自95年1 月18日或１９日起至
    95年1月22日止，因施用毒品案件，經本院於95年10月31日
　　以95年度訴字第1502號判決，判處有期徒刑11月確定，亦有
  　台灣高等法院被告前案紀錄表在卷可參。依上開判決意旨，
    被告既曾於前案強制戒治執行期滿5 年內再犯施用毒品罪而
　　遭法院判處徒刑確定，是其此次又犯施用第一級毒品罪部分
  　，仍應依法追訴處罰。綜上，被告於強制戒治執行完畢釋放
    出所後5 年內再度施用毒品而為法院判處徒刑後，更犯本案
    施用第一級毒品犯行堪以認定，應予依法論罪科刑。
四、查海洛因係毒品危害防制條例第2 條第2 項第1 款所稱之第
    一級毒品。核被告施用第一級毒品海洛因之行為，係犯同條
    例第10條第1 項之施用第一級毒品罪。其施用第一級毒品前
    後，持有第一級毒品之低度行為，為施用之高度行為所吸收
    ，不另論罪。又被告於78年間因違反肅清煙毒條例、妨害自
    由等案件，經臺灣高等法院於78年6 月2 日以78年度上訴字
    第557 號判決，分別判處有期徒刑6 年、10月確定，並定其
    應執行刑為有期徒刑6 年3 月，入監服刑後於82年6 月17日
    假釋出監，嗣經撤銷假釋，應執行殘刑2 年1 月25日。又於
    83年間因違反肅清煙毒條例、竊盜等案件，先後經本院於83
    年9 月5 日以83年度訴字第820 號判決，分別判處有期徒刑
    4 年、4 月確定，經定其應執行有期徒刑4 年2 月，與上開
    殘刑2 年1 月25日接續執行，嗣於87年5 月19日假釋出監。
    復經撤銷上開假釋，應執行殘刑1 年11月19日，於91年4 月
    17日縮刑期滿執行完畢。又於93年間，因施用毒品案件，經
    台灣高等法院於93年6 月8 日以93年度上訴字第1214號判決
　　，判處有期徒刑10月確定，入監服刑後於94年6 月18日縮短
  　刑期執行完畢，有台灣高等法院被告前案紀錄表在案可稽，
　　其於上開有期徒刑執行完畢後5 年內，故意再犯本案有期徒
  　刑以上之罪，為累犯，應依刑法第47條1 項之規定，加重其
    刑。又被告雖於96年2 月14日，因施用第一級毒品犯行，經
    本院於96年6 月29日以96年度訴字第1236號判決判處有期徒
    刑1 年，有判決書及臺灣高等法院被告前案紀錄表各1 份存
    卷足參，然本案被告所為施用第一級毒品犯行之時間乃係「
    95年9 月27日」，與前開判決之施用時間相距長達已有4 月
    多之久，顯見被告主觀上並無密集施用毒品之包括犯意，是
    本案施用毒品犯行核與被告前開另案判決部分，即無何集合
    犯之包括一罪關係，本院自得就本案部分為實體判決，附此
    敘明。爰審酌被告有如事實欄所述之施用毒品前科紀錄，經
    觀察勒戒、強制戒治執行完畢，並經判刑執行完畢，仍無法
    戒絕毒癮，再次漠視法令禁制而犯本罪，惟其施用毒品所生
    危害，實以自戕身心健康為主，對於他人生命、身體、財產
    等法益，尚無明顯而重大之實害，兼衡其犯罪後坦承犯行之
    態度等一切情狀，量處如主文所示之刑。末查，中華民國九
    十六年罪犯減刑條例業經立法院制定，並業經總統於96年7
    月4 日公布，自96年7 月16日起生效，本件被告犯罪時間係
    在96年4 月24日以前，合於上開減刑條例第2 條第1 項第3
    款之規定，且非同條例第3 條所定不得減刑之罪，而被告雖
    經本院於前開減刑條例施行前通緝，惟係自動歸案，合於該
    減刑條例第5 條之規定，是併依前開減刑條例規定減其2 分
    之1 之刑，並諭知易科罰金之折算標準，以示懲儆。
五、扣案之海洛因5 小包（合計淨重1.17公克），係查獲之第一
    級毒品，不問是否屬於被告所有，應依毒品危害防制條例第
    18 條 第1 項前段之規定，沒收銷燬之。又盛裝上開海洛因
    之外包裝袋5 只，係用於包裹毒品，防止其裸露、潮濕，便
    於攜帶施用，另有注射針筒1 支、電子磅秤1 台及分裝袋60
    個，係被告所有供施用第一級毒品所用之物，業據被告供明
　　在卷，併依刑法第38條第1 項第2 款之規定，宣告沒收。
據上論斷，應依刑事訴訟法273 條之1 第1 項、第299 條第1 項
前段，毒品危害防制條例第10條第1 項、第18條第1 項前段，刑
法第11條前段、第47條第1 項、第41條第1 項前段、第38條第1
項第2 款，中華民國96年罪犯減刑條例第2 條第1 項、第7 條、
第9 條，判決如主文。
本案經檢察官曾文鐘到庭執行職務。
中　　華　　民　　國　　96　　年　　8 　　月　　31　　日
                  刑事第十庭  法　官  侯志融
以上正本證明與原本無異。
如不服本判決應於送達後10日內向本院提出上訴狀。
                            　書記官  張玉如
中　　華　　民　　國　　96　　年　　8 　　月　　31　　日
附錄本案論罪科刑法條
毒品危害防制條例第十條
施用第一級毒品者，處六月以上五年以下有期徒刑。
施用第二級毒品者，處三年以下有期徒刑。
